臺灣桃園地方法院刑事判決
110年度訴字第1236號
公  訴  人  臺灣桃園地方檢察署檢察官
被      告  賴冠宇


選任辯護人  葛睿驎律師（法律扶助律師）          
上列被告因毒品危害防制條例案件，經檢察官提起公訴（110年
度少連偵字第213號、第219號），本院判決如下：
    主  文
乙○○成年人與少年共同犯販賣第三級毒品罪，處有期徒刑參年捌
月。扣案如附表編號一所示之物沒收；犯罪所得新臺幣肆仟元沒
收，於全部或一部不能沒收或不宜執行沒收時，追徵其價額。
    事  實
乙○○為成年人，明知陳○翔（民國92年12月生，真實姓名、年籍
詳卷；所觸犯違反毒品危害防制條例之刑事法律，由本院少年法
庭審理中）於下述行為時，為12歲以上未滿18歲之少年。因徐○
宇（93年1月生，真實姓名、年籍詳卷；無證據顯示乙○○知悉其
於下述行為時，為未滿20歲之未成年人）有購買毒品咖啡包共30
包之需求，陳○翔將手中現有之毒品咖啡包10包販賣予徐○宇，並
交易完畢。而陳○翔將此徐○宇尚欲購買毒品咖啡包20包之情事告
知乙○○，乙○○即與陳○翔共同基於販賣第三級毒品以營利之犯意
聯絡，以如附表編號一所示行動電話連結網際網路登入通訊軟體
MESSENGER與陳○翔聯繫，且於110年2月28日下午4、5時許，透過
陳○翔與徐○宇談妥以新臺幣（下同）4,000元之價格，販賣含有
第三級毒品4-甲基甲基卡西酮成分之毒品咖啡包20包，並約定交
易之時間、地點。乙○○再於同日晚間6時50分許，在位於桃園市○
鎮區○○路○○段000號之「平鎮精品當舖」內，以上述價格，販賣
上開毒品咖啡包20包予徐○宇。嗣於110年4月21日下午5時20分許
，乙○○為警拘提而查獲，並扣得如附表所示之物。
    理  由
一、事實認定
　㈠訊據被告就其所涉販賣第三級毒品犯行坦承不諱，並據證人
    陳○翔於警詢及偵訊中、徐○宇於警詢中均證述明確（見他字
    卷第37頁至第53頁、第155頁至第158頁、109年度少連偵字
    第213號卷【下稱偵字卷一】第31頁至第49頁、第71頁至第7
    3頁），且有警員林仕峻出具之偵查報告、職務報告、通訊
    軟體語音通話譯文及對話紀錄截圖、查獲現場照片及扣案毒
    品照片、桃園市政府警察局中壢分局真實姓名與尿液、毒品
    編號對照表、內政部警政署刑事警察局刑鑑字第1100028448
    號鑑定書等在卷可稽（見他字卷第5頁至第13頁、第55頁至
    第61頁、第77頁至第78頁、第99頁、第109頁至第133頁、第
    147頁至第148頁、偵字卷一第135頁、109年度少連偵字第21
    9號卷第167頁），及有扣案如附表所示之物為證，故認被告
    之任意性自白與事實相符，得以採信。
　㈡毒品危害防制條例所規定之販賣毒品罪，雖未明示「營利之
    意圖」為其犯罪構成要件，然「販賣」一語，在文義解釋上
    當然已寓含有買賤賣貴，而從中取利之意思存在。且從商業
    交易原理與一般社會觀念而言，販賣行為在通常情形下，仍
    係以牟取利益為其活動之主要誘因與目的。又政府為杜絕毒
    品氾濫，毒害人民甚深，再三宣導民眾遠離毒品、媒體報導
    既深且廣，對於禁絕毒品之政策，應為大眾所熟悉。再政府
    對於查緝施用、轉讓及販賣毒品無不嚴格執行，且販賣毒品
    罪係重罪，若無利可圖，衡情一般持有毒品者，當不致輕易
    將持有之毒品交付他人。況販賣毒品係違法行為，非可公然
    為之，且有其獨特之販售路線及管道，亦無公定之價格，復
    可任意增減其分裝之數量，而每次買賣之價量，亦可能隨時
    依市場貨源之供需情形、交易雙方之關係深淺、資力、對行
    情之認知、查緝之寬嚴，及購買者被查獲時供述購買對象之
    可能性風險評估等事由，而異其標準，非可一概而論。是販
    賣之利得並不固定，然縱使販賣之人從價差或量差中牟利方
    式雖異，其意圖營利之非法販賣行為仍為相同。依被告於本
    院準備程序中之供述（見本院卷第51頁），其於本案所販賣
    之毒品咖啡包，係由真實姓名、年籍不詳，綽號「阿誠」之
    人所提供，使被告得以販賣獲利，而被告於本院審理中亦表
    示坦認涉犯販賣第三級毒品罪，足見被告確係基於營利之意
    圖，而為本案販賣第三級毒品之犯行無疑。
　㈢辯護人雖主張被告僅認為陳○翔係介紹他人購買毒品，主觀上
    並無與陳○翔共同犯罪之犯意聯絡（見本院卷第51頁）。然
    販賣毒品罪之構成要件，應係行為人意圖營利，與購毒者就
    毒品買賣之重要事項（如販賣之毒品種類、數量、價格）達
    成合致後，前往約定地點交易毒品。被告販賣上開毒品咖啡
    包20包予徐○宇之過程，係透過陳○翔與徐○宇談妥欲販賣之
    毒品種類、數量、價格，及約定交易之時間、地點，即陳○
    翔所參與者，確屬販賣毒品罪之構成要件行為，而被告就此
    等情節皆為明瞭。此外，被告明知陳○翔於上述行為時為12
    歲以上未滿18歲之少年一情，經被告坦承在卷（見本院卷第
    50頁）。是被告為本案犯行時，自係基於成年人與少年陳○
    翔共同販賣第三級毒品以營利之犯意聯絡無誤。此部分辯護
    人之主張，尚難憑採。
　㈣至被告於本案販賣毒品之對象徐○宇，固為未滿20歲之未成年
    人。惟被告於本院準備程序中供稱：我不知道徐○宇未滿18
    歲，也不知道他是否在念書或做什麼工作，我和他不認識等
    語（見本院卷第50頁），佐以證人徐○宇於警詢中證稱：我
    毒品咖啡包20包是向被告拿的，為陳○翔介紹，我知道被告
    是新屋人，但我不知道他住哪裡；我在「平鎮精品當舖」櫃
    檯前與被告交易，但我不清楚被告是否為該當舖員工等語（
    見他字卷第43頁至第45頁、第72頁至第73頁），可知被告與
    徐○宇互相認識之程度甚為有限，證人陳○翔於警詢及偵訊中
    亦未提及被告知悉徐○宇年齡之相關內容。再者，被告於本
    案毒品交易之過程中，與徐○宇之互動僅有在上址「平鎮精
    品當舖」內交易毒品乙節，其餘毒品買賣之聯繫事項，皆係
    透過陳○翔傳達。則被告僅在交付毒品並收取價金時與徐○宇
    短暫接觸，尚難以此認為被告確已因而知悉徐○宇之年齡。
    而公訴意旨亦未認定被告所涉上開犯行，應適用毒品危害防
    制條例第9條第1項成年人對未成年人販賣毒品之加重其刑規
    定。是依卷內現存之事證，無法逕認被告主觀上就其販賣毒
    品之對象為未成年人一事有所認識，於此說明。
　㈤綜上所述，被告犯行堪以認定，應依法論科。
二、論罪科刑
　㈠4-甲基甲基卡西酮為毒品危害防制條例第2條第2項第3款所規
    定之第三級毒品，是核被告所為，係犯毒品危害防制條例第
    4條第3項販賣第三級毒品罪。被告意圖販賣而持有第三級毒
    品之低度行為，為其販賣第三級毒品之高度行為所吸收，不
    另論罪。又被告與陳○翔就上開犯行間，具有犯意聯絡及行
    為分擔，應依刑法第28條規定之論以共同正犯。另依本案事
    證尚難認為被告知悉其販賣毒品之對象徐○宇為未滿20歲之
    未成年人，此節已說明如前，故本案無毒品危害防制條例第
    9條第1項刑法分則加重規定之適用，併此指明。
　㈡被告為89年11月生，於本案行為時屬年滿20歲之成年人，而
    陳○翔為92年12月生，於本案行為時則係12歲以上未滿18歲
    之少年，且如前所述，此情為被告所知悉，是應依兒童及少
    年福利與權益保障法第112條第1項前段規定加重其刑。另被
    告於偵訊及本院審理中，就其販賣第三級毒品犯行均自白，
    應依毒品危害防制條例第17條第2項之規定減輕其刑，並依
    刑法第71條第1項規定，先加後減之。
　㈢辯護人另主張：被告無任何前科，且販賣對象僅1人，販售金
    額僅4,000元，對象單一且毒品數量、交易金額均微小，本
    質上應屬同好間互通有無，與毒品之中盤、大盤非可等量齊
    觀，顯有情輕法重之情事，請依刑法第59條規定減刑等語（
    見本院卷第57頁至第58頁、第89頁）。然被告於本案販賣含
    有第三級毒品成分之咖啡包，且數量多達20包，實難認為有
    何顯可憫恕之處，而其所涉犯行已依毒品危害防制條例第17
    條第2項規定減輕其刑，本院認對被告科處減刑後之最低度
    刑，當不至有情輕法重之情，自無從再依刑法第59條規定酌
    減其刑。
　㈣本院審酌被告因貪圖不法利益，販賣毒品予他人，危害社會
    治安及國民健康，助長國內施用毒品歪風，另因施用毒品而
    散盡家財、連累家人，或為購買毒品鋌而走險者，更不可勝
    計，對社會秩序造成相當程度之侵害，應予非難，並考量被
    告犯後對其犯行坦承不諱之犯後態度，兼衡被告現就讀大學
    三年級、同時於物流公司任職、月薪約30,000元、家中尚有
    父母、兄長，及其為本案犯行之動機、目的、手段、所生危
    害、本案毒品交易約定販賣之數量及價格等一切情狀，量處
    如主文所示之刑。
三、沒收
　㈠扣案如附表編號一所示之行動電話1支（含門號0000000000號
    SIM卡1枚），被告於本院準備程序中自承係用於與陳○翔聯
    繫本案毒品交易事宜（見本院卷第50頁），為供本案販賣第
    三級毒品犯行所用之物，應依毒品危害防制條例第19條第1
    項規定，不問屬於犯罪行為人與否，予以宣告沒收。
　㈡犯販賣毒品罪，係就因犯販賣毒品罪所得之財物一概予以沒
    收，以嚴禁此類犯罪，而達嚇阻作用，自非僅以扣除成本、
    賺得之利潤，作為其沒收之範圍。從而，行為人因販毒所實
    際獲得之利潤多少，並不影響應以其售價，逕為沒收宣告之
    認定依據。故販賣毒品本身既係犯罪行為，因此直接取得之
    全部價金，即屬犯該罪所得之財物，不生扣除成本之問題。
    依被告於偵訊中所述（見他字卷第161頁至第162頁），本案
    毒品交易約定之價格4,000元，均由被告收受而未分配予共
    犯陳○翔，則此數額即為被告就本案販賣毒品犯行之犯罪所
    得，且無須扣除成本，應依刑法第38條之1第1項前段規定諭
    知沒收，並於全部或一部不能沒收或不宜執行沒收時，依同
    條第3項規定，追徵其價額。
　㈢至扣案如附表編號二所示之提款卡1張，被告於本院準備程序
    中供稱：原本要提供帳戶給陳○翔匯款，但後來改成現金交
    易，故該提款卡並未用於本案犯行等語（見本院卷第50頁至
    第51頁），而卷內亦無其他事證可認此物曾於本案毒品交易
    之過程為被告使用，本院自無從宣告沒收。
據上論斷，應依刑事訴訟法第299條第1項前段，判決如主文。
本案經檢察官甲○○提起公訴，檢察官朱秀晴到庭執行職務。
中　　華　　民　　國　　111 　年　　1 　　月　　27　　日
                  刑事第一庭　審判長法　官　鄭吉雄
                                    法  官  陳炫谷
                                    法  官  陳布衣
以上正本證明與原本無異。
如不服本判決應於收受判決後20日內向本院提出上訴書狀，並應
敘述具體理由。其未敘述上訴理由者，應於上訴期間屆滿後20日
內向本院補提理由書(均須按他造當事人之人數附繕本)「切勿逕
送上級法院」。 
 　　　　　　　　　　　　　　　     書記官　黃政偉
中　　華　　民　　國　　111 　年　　1 　　月　　27　　日
附表：
編號 名稱 數量 說明  一 行動電話 1支 廠牌／型號：IPHONE 8 PLUS 含門號0000000000號SIM卡1枚 二 提款卡 1張 金融機構：中國信託商業銀行 帳號：000000000000號 
附錄論罪科刑法條全文：
毒品危害防制條例第4條
製造、運輸、販賣第一級毒品者，處死刑或無期徒刑；處無期徒
刑者，得併科新臺幣三千萬元以下罰金。
製造、運輸、販賣第二級毒品者，處無期徒刑或十年以上有期徒
刑，得併科新臺幣一千五百萬元以下罰金。
製造、運輸、販賣第三級毒品者，處七年以上有期徒刑，得併科
新臺幣一千萬元以下罰金。
製造、運輸、販賣第四級毒品者，處五年以上十二年以下有期徒
刑，得併科新臺幣五百萬元以下罰金。
製造、運輸、販賣專供製造或施用毒品之器具者，處一年以上七
年以下有期徒刑，得併科新臺幣一百五十萬元以下罰金。
前五項之未遂犯罰之。